【裁判字號】    96,訴,3675
【裁判日期】    970310
【裁判案由】    毒品危害防制條例
【裁判全文】
臺灣高雄地方法院刑事判決              96年度訴字第3675號
公  訴  人  臺灣高雄地方法院檢察署檢察官
被      告  乙○○
指定辯護人  本院公設辯護人甲○○
上列被告因違反毒品危害防制條例案件，經檢察官提起公訴（95
年度偵字第26328號、96年度偵續字第34號），本院判決如下：
    主  文
乙○○無罪。
    理  由
一、公訴意旨略以：被告乙○○明知海洛因係毒品危害防制條例
    第2 條第2 項第1 款所列之第一級毒品，不得販賣、轉讓或
    持有，竟基於販賣海洛因之犯意，於民國95年8 月27日晚上
    7 時許，在高雄市○○區○○路與安泰街口，向真實姓名年
    籍不詳之男子，以新台幣（下同）1 萬元之代價，販入第一
    級毒品海洛因1 包後，旋在其位於高雄縣仁武鄉竹後村竹門
    巷106 之3 號住處，將購得之海洛因以電子磅秤秤重並加入
    葡萄糖稀釋後，分裝成14小包以伺機販賣予不特定之人牟利
    。嗣為警於95年8 月28日下午4 時10分許，在高雄縣仁武鄉
    ○○村○○路211 號前查獲並扣得上開分裝之海洛因14包（
    淨重2.15公克，純度92.73%, 純質淨重1.99公克）、已使用
    注射針筒2 支、塑膠鏟子2 支、海洛因殘渣袋2 包、葡萄糖
    1 包、橡皮束帶及手機1 支（門號為0000000000號）等物，
    另在其位於高雄仁武鄉竹後村竹門巷106 之3 號住處搜索扣
    得空夾鏈袋160 個及磅秤1 台（所涉施用第一級毒品部分經
    另行起訴），因認被告涉犯毒品危害防制條例第4 條第1 項
    販賣第一級毒品罪等語。
二、程序方面：
    (一)被告乙○○警詢之自白具有任意性，應認有證據能力。
    1.被告乙○○雖辯稱伊警詢時毒癮發作，且警方有以暗語小
      聲提示，要求伊說扣案14包毒品分裝是要拿去賣錢的云云
      ，而爭執警詢筆錄自白之任意性。惟觀之被告就警詢自白
      之辯解，先於偵訊中供稱警察小聲提示「14包是分裝要拿
      去賣的」，於本院96年10月22日準備程序中供稱，警詢所
      言係自己編出來的，警察沒有用暗語提示，或要求伊筆錄
      怎麼講，惟於本院97年2 月25日審理程序中又稱，警方係
      要求伊於筆錄中供稱「這陣子比較沒有錢，所以要賣」云
      云（分別見95年度偵字22937 號卷第6 頁；本院卷第55頁
      、第75頁），被告就自己親身經歷之警詢過程有關「答詢
      內容是否經警方提示」，又「警方提示之內容為何」各節
      屢次更易前詞，自已難採信。
    2.況被告辯稱警詢過程藥癮發作且答詢內容受警方指示各節
      ，亦為警詢筆錄詢問員警朱晉瑩所否認，依證人朱晉瑩於
      本院審理中之證述，被告於製作警詢筆錄當時，並無向我
      們表示其藥癮發作，也無流鼻水、躺在地上回答口齒不清
      等藥癮發作的狀況。我們並無以暗語提示被告配合辦案或
      要求一定要承認有販賣毒品之情形（見本院卷第73頁至第
      74頁）。
    3.再經本院勘驗被告95年8 月28日警詢錄音帶，被告口齒清
      晰、並無猛打哈欠、擤鼻水等毒癮發作無法回答之情形，
      筆錄製作過程中，除予被告答覆前思索之時間外，均連續
      錄音，並無異常之停頓，亦未聽聞警方有給予被告作答方
      面之任何提示等不法情事存在，有勘驗筆錄在卷可憑（見
      本院卷第70頁至第71頁），此均與被告辯稱警詢自白不具
      任意性之情節，顯然有所不合，揆諸前揭說明，自不得遽
      認被告該等警詢自白有遭受不正取供而不具證據能力。
    (二)卷附檢驗報告證據能力之判斷：
    卷附高雄市立凱旋醫院95年9 月4 日濫用藥物尿液檢驗報告
    、高雄市立凱旋醫院95年12月4 日濫用藥物成品檢驗鑑定書
    、法務部調查局95年9 月24日調科壹字第09523018770 號鑑
    定書，雖均係被告以外之人於審判外之書面陳述，然係檢察
    機關及本院概括委託該機構鑑定後所製作之鑑定報告，為刑
    事訴訟法第159 條第1 項所指例外情形，應有證據能力。
    (三)其餘言詞、書面供述證據證據能力之判斷：
    按被告以外之人於審判外之言詞或書面陳述，除法律有規定
    者外，不得作為證據，刑事訴訟法第159 條第1 項定有明文
    。然被告以外之人於審判外之陳述，雖不符前4 條之規定，
    而經當事人於審判程序同意作為證據，法院審酌該言詞或書
    面陳述作成時之情況，認為適當者，亦得為證據。當事人、
    代理人或辯護人於法院調查證據時，知有第159 條第1 項不
    得為證據之情形，而未於言詞辯論終結前聲明異議者，視為
    有前項之同意，刑事訴訟法第159 條之5 亦定有明文。本件
    證人即員警蘇俊仰、朱晉瑩偵訊之證述及高雄市政府警察局
    左營分局搜索扣押筆錄、扣押物品目錄表、尿液採證代碼對
    照表、本院95年刑保字第727 號保管款收入收據等件雖均屬
    審判外之言詞、書面陳述，惟被告乙○○、辯護人及檢察官
    均未於本院言詞辯論終結前聲明異議，本院審酌上開言詞、
    書面陳述作成時之情況，核無違法取證或其他瑕疵，認為以
    之作為證據為適當，上開證據資料，自得作為證據。
三、實體方面：
    (一)按犯罪事實應依證據認定，無證據不得認定犯罪事實；被
    告或共犯之自白，不得作為有罪判決之唯一證據，仍應調查
    其他必要之證據，以察其是否與事實相符；不能證明被告犯
    罪者，應諭知無罪之判決，刑事訴訟法第154 條第2 項、第
    156 條第2 項、第301 條第1 項分別定有明文。次按，刑事
    訴訟法第156 條第2 項規定，被告雖經自白，仍應調查其他
    必要之證據，以察其是否與事實相符。立法目的乃欲以補強
    證據擔保自白之真實性；亦即以補強證據之存在，藉之限制
    自白在證據上之價值。而所謂補強證據，則指除該自白本身
    外，其他足資以證明自白之犯罪事實確具有相當程度真實性
    之證據而言。雖其所補強者，非以事實之全部為必要，但亦
    須因補強證據與自白之相互利用，而足使犯罪事實獲得確信
    者，始足當之，最高法院著有74年台覆字第10號判例可參。
    (二)公訴意旨認被告涉犯販賣第一級毒品罪嫌，無非以被告警
    詢、本院羈押訊問之自白、證人朱晉瑩、蘇俊仰偵訊之證述
    、扣案之第一級毒品海洛因14包、電子磅秤1 台、海洛因殘
    渣袋2 包、空夾鍊袋160 個、葡萄糖1 包、查獲現場照片9
    張、法務部調查局鑑定書1 份為據。訊據被告固坦承確於95
    年8 月28日，經警先後在高雄縣仁武鄉○○村○○路211 號
    、高雄縣仁武鄉竹後村竹門巷106 之3 號住處扣得前揭第一
    級毒品海洛因14包、注射針筒、夾鍊袋等物之事實，惟堅決
    否認有何販賣第一級毒品之犯行，並辯稱：伊自90年開始有
    施用毒品的習慣，95年8 月27日以1 萬元之代價購入1 包海
    洛因，係為供吸食之用。平時每日均會買1000至2000元之量
    ，95年8 月27日該次1 次買這麼多是因為比較便宜。當天伊
    出門理頭髮，恐購得之毒品被家人發現，才會隨身攜帶等語
    。經查：
    1.員警於95年8 月28日下午4 時10分許，在高雄縣仁武鄉○
      ○村○○路211 號前扣得被告所有經分裝白色粉末14包、
      注射針筒1 支、塑膠鏟管2 支、殘渣袋2 個、葡萄糖1 包
      、橡皮束帶1 條、行動電話1 具、零錢包1 個等物；復於
      同日在其位於高雄縣仁武鄉竹後村竹門巷106 之3 號住處
      搜索扣得被告所有空夾鍊袋160 個及磅秤1 台等物一情，
      業據被告乙○○供認不諱，且有高雄市政府警察局左營分
      局扣押筆錄、扣押物品目錄表附卷可憑。又扣案白色粉末
      經送驗結果，均呈海洛因陽性反應，有法務部調查局95年
      9 月24日調科壹字第09523018770 號鑑定書1 紙附卷可按
      ，此部分事實固堪認定。
    2.按毒品危害防制條例第4 條第1 項之販賣行為，固不以販
      入之後復行賣出為要件，只要以營利為目的購入或賣出，
      其犯罪即為完成。惟於此情形，被告自販入毒品迄為警查
      獲，客觀上其持有毒品之狀態並無改變，而其內在主觀販
      賣之犯意，除其自白外，尚須形諸外部之證據以為判斷。
      本件被告固於95年8 月28日警詢供稱，第一級毒品海洛因
      14包係伊買來欲施用的，最近因缺錢有想販賣毒品來賺一
      點錢，所以才會買這麼多，但還沒有販賣就被警方查獲；
      於翌日凌晨本院羈押訊問時供稱，最近經濟狀況不好，這
      一次買的時候有買進來再分裝轉賣他人的念頭，但沒有這
      個膽子，所以都是自己施用等語，惟依其上開所述「伊買
      來欲施用的」、「沒有這個膽子，都是自己施用」等語，
      則被告是否已自承於購入本件扣案海洛因時即意在出售，
      已屬有疑，且被告自95年9 月13日偵訊時即堅稱購入之毒
      品係為供給施用，又依被告所述，伊尚擔任工地臨時工，
      1 個月情形好的話可以工作10至20日，不好的話雖整個月
      都沒有工作，不過還有父母可以養伊，在本件以1 萬元購
      入毒品海洛因前，沒有工作只有幾天而已等語（見本院卷
      第83頁），復於95年8 月29日本院聲羈調查程序訊畢，裁
      定命以3 萬元具保時，被告隨即便以自保之方式提出現金
      3 萬元具保，有本院95年刑保字第727 號保管款收入收據
      1 份存卷可佐（見本院95年度聲羈字第889 號卷第11頁）
      ，堪認經濟尚稱寬裕，是本案被告就其於警詢及本院羈押
      訊問中所言，因缺錢花用遂購毒以供販售等語，自屬有疑
      ，不可遽信。
    3.又本件扣案分裝海洛因共14包，依被告於本院審理中供稱
      ：伊於95年8 月27日在高雄市○○區○○路與安泰街口向
      1 名男子以1 萬元之代價，購入1 包約5 公克海洛因欲供
      己施用，因一次購買數量較多會比較便宜，故始一次購買
      等語；又95年8 月27日購入後當晚即在家分裝成14包，其
      中12包均為0.3 公克，1 包0.75公克係至遠地做臨時工時
      要帶的，1 包0.2 公克係吸食後所剩的。扣案1 包可以施
      用1 至2 次，1 次的量約20格的粉，伊自95年8 月27日購
      入後，即摻入葡萄糖粉，以注射針筒施打多次，復據被告
      供承在卷（見本院卷第82頁）。而被告於95年8 月28日為
      警查獲採集之尿液，經送高雄市立凱旋醫院檢驗結果，呈
      安非他命、嗎啡陽性反應，有高雄市立凱旋醫院95年9 月
      4 日濫用藥物尿液檢驗報告及尿液採證代碼對照表各1 紙
      在卷可證（見95年度偵字第22937 號卷第34頁、第35頁）
      ，堪認被告確有施用毒品之犯行。則以被告施用海洛因之
      次數及用量觀之，被告為警查獲當時所扣得之海洛因，若
      被告每日持續施用，約僅供其施用至多僅1 月餘，是被告
      為警查獲之毒品數量，雖超出其1 日可能施用之數量甚多
      ，然尚屬短期內其個人合理施用之數量，且被告1 次購買
      之毒品數量愈多，衡情得以較優惠之價格交易。從而，被
      告供稱被查扣之海洛因係伊購買來欲供己施用一節，尚非
      全然無據。
    4.再查扣經分裝14包海洛因體積並非龐大，此參卷附照片即
      明（見警卷第19頁），隨身攜帶本非難事，是被告供稱為
      恐將毒品放置於家中遭親人察覺丟棄始攜帶前往理髮等語
      ，亦不悖離常情。況員警朱晉瑩等人持搜索票在被告位於
      高雄縣仁武鄉竹後村竹門巷106 之3 號住處等候被告之際
      ，見被告騎摩托車到路口就迴轉騎走，以為已遭被告發覺
      ，便迴轉找尋被告之車子，在大福路211 號前見被告正在
      理髮，遂表明身份並在現場扣得海洛因14包、已使用過注
      射針筒2 支、塑膠鏟管2 支、葡萄糖調劑1 包、橡皮束帶
      1 條及海洛因殘渣袋2 包等情，除據證人朱晉瑩證述在卷
      外，並有高雄市政府警察局左營分局搜索扣押筆錄、扣押
      物品目錄表附卷可考（見警卷第11頁至第14頁；本院卷第
      75頁至第76頁），而扣案注射針筒，亦確呈海洛因陽性反
      應，有高雄市立凱旋醫院95年12月4 日高市凱醫驗字第28
      54號濫用藥物成品檢驗鑑定書1 份在卷可佐（見本院卷第
      49頁），是依扣案當時之情況證據觀之，被告係將14包海
      洛因毒品與注射針筒、橡皮束帶等施用毒品所用之器具擺
      置於一處，而注射針筒亦殘留所施用海洛因，益徵被告購
      入海洛因確有僅供施用之可能。
    5.而毒品屬價格昂貴之物，些許數量即有顯著價差，又分裝
      之夾鍊袋價廉，賣場多以大量包裝一次販售，是上開自被
      告住處查扣之電子磅秤及160 只夾鍊袋尚不能排除係被告
      購入毒品後秤重分裝以供施用之可能性。從而，上開電子
      磅秤、分裝袋等物，均難以證明被告購入毒品海洛因主觀
      上即有販賣他人之犯意。而證人朱晉瑩、蘇俊仰之證詞，
      亦僅得證明本件查獲被告及警詢筆錄之製作過程，與被告
      購入第一級毒品時主觀上是否具有販賣之犯意，尚無直接
      關連，是本件被告販賣第一級毒品之犯行，除前開被告有
      瑕疵之自白外，並無其他客觀證據可資佐證被告購入毒品
      之際，確有販賣第一級毒品之犯意，是依卷內證據尚難逕
      認被告有販賣第一級毒品之犯行。
    (三)綜上所述，公訴人所舉前開證據，尚不足使本院達於通常
    一般之人均不致有所懷疑，而得確信其為真實之程度，致使
    無從形成有罪之確信，則依罪證有疑利於被告之證據法則，
    即不得遽為不利被告之認定。此外，復查無其他積極證據足
    資認定被告有何公訴人所指之販賣第一級毒品犯行，依法自
    應為被告無罪之諭知。
據上論斷，應依刑事訴訟法第301 條第1 項前段，判決如主文。
本案經檢察官王邦安到庭執行職務。
中    華    民    國    97    年    3     月    10    日
                  刑事第六庭    審判長法  官  曾逸誠
                                      法  官  林柏壽
                                      法  官  王  琁
上正本證明與原本無異
（檢察官）如不服本判決，應於判決送達後10日內，向本院提出
上訴狀。
中    華    民    國    97    年    3     月    10    日
                                      書記官  黃國忠


司法院資訊處製作；財團法人民間司法改革基金會備份。
